【裁判字號】    89,易,963
【裁判日期】    890707
【裁判案由】    竊盜等
【裁判全文】
臺灣高雄地方法院刑事判決                          八十九年度易字第九六三號
    公  訴  人  臺灣高雄地方法院檢察署檢察官
    被      告  乙○○
    被      告  己○○
    右二人共同
    選任辯護人  施秉慧律師
                焦文城律師
                張清富律師
    被      告  丙○○
    選任辯護人  江雍正律師
                吳賢明律師
                陳慧錚律師
    被      告  甲○○
    被      告  戊○○
右列被告因竊盜等案件，經檢察官提起公訴（八十八年度偵字第一五一一九號），本
院判決如左：
    主  文
乙○○、丙○○結夥三人以上竊盜，未遂，各處有期徒刑伍月。丙○○緩刑參年。扣
案之挖土機壹台、載運砂石貨單貳拾捌張及出貨單參張均沒收。
己○○、戊○○結夥三人以上竊盜，未遂，均處有期徒刑參月。均緩刑貳年。扣案之
挖土機壹台、載運砂石貨單貳拾捌張及出貨單參張均沒收。
甲○○幫助結夥三人以上竊盜，未遂，累犯。處有期徒刑參月。
    事  實
一、甲○○（於民國八十六年間曾犯詐欺罪，經法院判處有期徒刑六月確定，並於八
    十六年十二月七日執行完畢）係高雄縣旗山鎮常發砂石場之負責人，於六十九年
    十月間以種植甘藷之名義向高雄縣政府（嗣改為經濟部水利處第七河川局管轄）
    承租高雄縣旗山段旗山溪第二五之一號、第一０七號、第一０八號、第一０八之
    一號地號之河川公地，經營上開砂石場，而於八十五年十二月一日，明知乙○○
    （於八十五年間曾犯竊佔罪，經法院判處有期徒刑五月，並緩刑三年，而於八十
    九年二月十日緩刑期滿）係經營萬城砂石場之業者，未經主管機關許可轉租，亦
    未申請許可於上開土地採取砂石，竟基於幫助之犯意，將上開河川公地違法轉租
    予乙○○（以甲○○之妻丁○○○名義轉租予乙○○之妻蔡月雲），而乙○○明
    知高屏溪業經高雄縣政府公告自民國八十七年四月起，全面禁採砂石，竟與其子
    丙○○基於共同犯意聯絡，於上開河川公地共同經營萬城砂石場，於八十八年六
    月十四日由乙○○以日薪新台幣（下同）一千五百元僱用知情砂石場員工戊○○
    擔任現場負責人，及不詳姓名之成年男子綽號「俊傑」之成年男子挖土機司機，
    另以月薪四萬八千元之代價，僱請知情之砂石車司機己○○駕駛車牌號碼ＧＫ─
    一七六號之營業用大貨車載運砂石，五人基於共同意圖為自己不法所有之犯意聯
    絡，結夥在高雄縣旗山鎮旗山堤防旗尾橋上游約一千五百公尺之上開河川公地行
    水區內，由綽號「俊傑」駕駛挖土機，盜採經濟部水利處第七河川局管理之溪砂
    後，裝在己○○駕駛之車牌號碼ＧＫ─一七六號之營業用大貨車上，再由林冠廷
    僱佣不知情之藺良山、巫光杜、湯倉瑩分別駕駛車號ＪＮ─一六三號、ＪＮ─四
    八二號、ＧＵ─九三九號及不詳姓名司機駕駛之車牌號碼後三碼為０五七號大貨
    車，自高雄縣杉林鄉○○○○道載運砂土至上開河川公地欲回填已採取砂石所留
    下之坑洞，嗣於八十八年六月十四日下午四時三十分許，渠等挖掘造成之坑洞長
    約十五公尺、寬七公尺、深五公尺，並將挖掘之砂石裝運上己○○駕駛之車牌號
    碼ＧＫ─一七六號大貨車欲載往屏東縣高樹鄉乙○○所經營另一處宏運砂石場（
    起訴書誤載為萬城砂石場）之際，在上址為經濟部水利處第七河川局會同高雄縣
    警察局旗山分局警員查獲，足生損害於經濟部水利處第七河川局對於河川管理之
    權益，並扣得乙○○所有供盜採砂石所用之挖土機一輛、車牌號碼ＧＫ─一七六
    號之營業用大貨車一輛及自戊○○身上起出之載運砂石貨單二十八張、己○○身
    上起出之出貨單一式三張。
二、案經高雄縣警察局旗山分局移送臺灣高雄地方法院檢察署檢察官偵查起訴。
    理  由
一、訊據被告乙○○、丙○○、己○○、戊○○、甲○○對於上揭事實均矢口否認，
    被告乙○○辯稱上開砂石場已交由其子丙○○經營，其歲數已高，身體又有疾病
    在身，已無參與經營等語；被告丙○○則以當天其赴桃園參加教育召集不在現場
    ，而在現場所遺留之坑洞係洗砂所造成，後因要將土地歸還，始僱人將土地回填
    置辯；被告己○○則辯稱其因高雄縣月光山無工可做，始至萬城砂石場載運砂石
    ，因不知要載至何方而在砂石場等待指示，其不知有違法等語；另被告戊○○辯
    稱當日係要回填士地，並無任何盜採砂石之行為；被告甲○○則以土地係轉租給
    乙○○，因要收回土地才要求乙○○要將坑洞回填，其餘之事並不知情等語置辯
    。經查：
    （一）業據同案被告己○○、戊○○於警偵訊中皆供述係受僱於經營萬城砂石場
          之老闆被告乙○○，且對受僱所支領之薪水及工作內容供承甚明，足認被
          告乙○○確有參與經營萬城砂石場而為負責人，並與被告己○○戊○○具
          有犯意之聯絡，被告乙○○辯稱員工皆為丙○○所僱用即不可採。
    （二）另被告己○○於警訊中亦供述：「乙○○叫我去（高雄縣旗山堤防旗尾橋
          上游約一‧五公里處）載的」、「於八十八年六月十四日下午約三點半左
          右到達該處後，由怪手將砂石鏟到我車上」、「還沒有載運出去就被警察
          人員查獲了」、「乙○○叫我將該處之砂石載至屏東縣高樹鄉萬成砂石場
          」、「（問：該貨單做何用途？）我將高雄縣旗山堤防旗尾橋上游約一‧
          五公里處之砂石載至高樹鄉萬成砂石行交給該砂石行簽收之單據，以後將
          貨單交回老闆乙○○」等語（詳見八十八年六月十四日警訊筆錄），此外
          復有載明品名為天然，載運地點為旗山至高樹之出貨單一式三張在案可稽
          ，足認被告己○○案發當日確係為被告乙○○所僱用載運盜採之砂石至屏
          東高樹鄉無訛，是以，被告乙○○辯稱當初係被告己○○自行到場搬運，
          未叫他搬運砂石到屏東高樹去等語，並不足採。
    （三）而案發地點確有造成長約十五公尺、寬七公尺、深五公尺之坑洞，此有台
          灣省第七河川局違反水利法現場取締紀錄及照片二幀在卷可稽，另證人即
          到場取締之警員庚○○、辛○○亦於本院審理時證述當時到場時並無發現
          坑洞內有水，亦無沙砂之器具等語（見本院八十九年五月二十四日審判筆
          錄），而觀諸上開照片亦無發現坑洞內有積水之情事，是以，若該坑洞係
          被告乙○○及丙○○用於對外購買砂石而篩選洗砂之用，該坑洞勢應呈現
          積水狀態，惟與前揭照片及證人之證述顯有歧異，被告乙○○及丙○○辯
          稱該坑洞係洗砂所造成，並庭呈購買砂石之發票為證，應屬子虛。
    （四）又證人即案發當時現場遭查獲之卡車司機巫光杜、湯倉瑩於警訊中證述係
          姓林年約二十五歲至三十歲之萬城砂石行老闆當日所僱用，載運土方至旗
          山鎮旗山堤防堆放，不是要回填該大坑洞等語，另一證人藺良山亦證述當
          日係受僱於萬城砂石場林姓老闆，而所載運土方不是要回填該大坑洞等語
          （詳見八十八年七月四日警訊筆錄），另上述三位證人於偵訊中亦供述所
          載運之土方有空地即倒等語（見偵查卷第五十四頁），是以，若被告林冠
          庭與被告乙○○所稱巫光杜、湯倉瑩、藺良山等人載運泥土係要回填之用
          屬實，何以上開三位證人皆證述非係回填該坑洞之用，且亦無回填之動作
          而係任意堆放，並且上開證人係被告丙○○當日僱用，雖被告丙○○當未
          在現場，惟若非被告丙○○知悉該砂石場要盜採砂石，何以先行僱用上開
          證人先將土方自高雄縣月光山載運土方堆放在現場？倘如被告丙○○所言
          係要回填坑洞，又為何上開證人未立即回填該坑洞，反將土方堆置於現場
          ，而要被告等再耗費勞力回填，顯非事理之常，另證人即查獲之河川駐衛
          警邱毓釗於偵訊時證述接到民眾檢舉而至現場發覺他們是在現場挖砂石再
          另外從外面載泥土來回填，其中ＧＫ─一七六車子已裝好砂石等語（見偵
          查卷第四十一頁反面），故被告丙○○與乙○○所辯不足採信。
    （五）而被告甲○○係以種植甘藷之名義向高雄縣政府（嗣改為經濟部水利處第
          七河川局管轄）承租高雄縣旗山段旗山溪第二五之一號、第一０七號、第
          一０八號、第一０八之一號地號之河川公地，此有高雄縣河川公地種植使
          用許可書四紙在卷可稽，是以，被告甲○○承租之時即明知上開河川公地
          係不得經營砂石場，亦未得許可開採砂石，惟於八十五間明知乙○○係要
          經營萬城砂石場，卻仍非法轉租予乙○○，且亦明知被告等人有於上開河
          川公地挖掘坑洞，故於被告乙○○及丙○○要歸還上開土地時要求須將土
          地填平此業據被告乙○○及丙○○供述甚明，故被告甲○○確有幫助被告
          乙○○等人便於盜取砂石之故意甚明，而對於被告乙○○等人之盜採砂石
          犯罪構成事實之發生確有提供助力。
    （六）此外，上開河川公地，確係位於河川行水區，並且全面禁採砂石，而亦未
          核准採取土石或經營砂石級配（篩選砂石），此有經濟部水利處第七河川
          局（八九）水利七管字０八九五００三０七五號函一紙在卷可稽，復有挖
          土機及車牌號碼ＧＫ─一七六之營業用大貨車扣案可稽，本件事證明確，
          被告等犯行洵堪認定。（七）又被告等盜採砂石之地點距離高雄縣旗山堤
          防旗尾橋上游約一‧五公里，此有台灣省第七河川局違反水利法現場取締
          紀錄一紙在卷可稽，而就橋樑及河防有無危險之認定，此從台灣省政府八
          十五府建水字一六七八一七號函可知係以就橋樑及河防上下游各一千公尺
          為標準，禁止任何開採砂石，此有上開函令一紙在卷足憑，而本件開採地
          點距橋樑堤防有一千五百公尺，且經本院至現場履勘亦未發現附近有何堤
          防或橋樑設施或其他足生水流危險之情事，此有照片十幀及勘驗筆錄在卷
          可稽，是以，依被告盜採砂石地點之上揭狀況判斷，應尚不足認有致生公
          共危險之情形。
二、核被告乙○○、丙○○、己○○、戊○○等四人所為，均係犯刑法第三百二十一
    條第二項、第一項第四款之加重竊盜未遂罪、水利法第九十二條之一第一項中段
    之罪。另被告甲○○將上開河川公地非法轉租予被告乙○○等人供其盜採砂石，
    核其所為，係犯刑法第三百二十一條第二項、第一項第四款之加重竊盜未遂罪及
    水利法第九十二條之一第一項中段之罪之幫助犯。被告四人與挖土機司機綽號俊
    傑之成年男子間，就上開犯行，有犯意聯絡及行為分擔，均為共同正犯。被告等
    人所犯上開二罪間，係一行為觸犯數罪名之想像競合犯，均應依刑法第五十五條
    規定，從較重之加重竊盜罪處斷。被告甲○○一幫助行為同時協助上開被告等犯
    上開二罪，亦應從較重之加重竊盜未遂罪之幫助犯論處。被告乙○○、丙○○、
    己○○、戊○○其著手竊取河川公地砂石尚未運出即被查獲而未遂，已如前述，
    爰依既遂犯之刑減輕之。公訴人就加重竊盜罪部分認係既遂犯，容有誤會。又查
    被告甲○○於八十六年間曾犯詐欺罪，經法院判處有期徒刑六月確定，並於八十
    六年十二月七日執行完畢，此有台灣高雄地方法院檢察署刑案資料查註表及本院
    被告全國前案記錄表附卷可稽，其於有期徒刑執行完畢後五年以內再犯本件有期
    徒刑以上之罪，為累犯，應依法加重其刑。又被告甲○○幫助他人犯罪，為從犯
    ，應依法減輕其刑，而依刑法第七十一條之規定先加重復減輕其刑。茲審酌被告
    乙○○與丙○○犯後猶否認犯行，態度不佳，盜採河川地砂石所生之危害非輕，
    且乙○○與丙○○係高雄縣旗山鎮萬城砂石場之負責人，惟事後已將土地回填有
    照片數幀為憑，而被告己○○係從事砂石車駕駛工作，另一被告戊○○為現場監
    工，均為謀生而受僱於他人，於共犯中並非居於主要之地位，惡性尚非甚重，素
    行尚稱良好等一切情狀，爰各量處如主文所示之刑。未查被告丙○○前未曾受有
    期徒刑以上刑之宣告，有前揭刑案資料查註紀錄表附卷可憑，其因一時貪念，短
    於思慮，致觸犯本案犯行，經本件起訴審判程序及科刑宣告之教訓，應知警惕，
    當無再犯之虞，本院因認前開對其所宣告之刑，以暫不執行為適當，爰分別併予
    宣告緩刑三年，以啟自新。又被告戊○○前因過失致死受有期徒刑以上刑之宣告
    ，於八十八年三月六日緩刑期滿，視同未受刑之宣告，此有台灣高等法院被告全
    國前案紀錄表一紙可按，被告戊○○因一時無知，致罹刑典，事後深具悔意，被
    告經此教訓後，應知所警惕，信無再犯之虞，本院因認所宣告之刑以暫不執行為
    適當，諭知緩刑二年。另被告己○○前因過失傷害案件受有期徒刑以上刑之宣告
    ，於八十一年五月一日易科罰金執行完畢後，五年以內未曾受有期徒刑以上刑之
    宣告，有臺灣高雄地方法院檢察署刑案資料查註紀錄表及台灣高等法院被告全國
    前案紀錄表在卷可憑，被告一時貪圖小利，致罹刑典，事後深具悔意，被告經此
    教訓後，應知所警惕，信無再犯之虞，本院因認所宣告之刑以暫不執行為適當，
    亦諭知緩刑二年。扣案營業大貨車（車牌號碼ＧＫ─一七六號）係新甲汽車貨運
    股份有限公司所有，有車籍資料一紙為據，非被告乙○○所有，依法不得沒收，
    至於挖土機一部、載運砂石之貨單二十八張及出貨單一式三張，分別為被告乙○○及其他共犯所有供採砂石所用或預備所用之物，且為被告乙○○所有或其他
    共犯己○○等人所有之物，業據被告己○○、戊○○於警訊中及被告乙○○於審
    理中供承在卷，應依刑法第三十八條第一項第二款宣告沒收。
據上論斷，應依刑事訴訟法第二百九十九條第一項前段，水利法第九十二條之一第一
項中段，刑法第十一條前段、第三百二十一條第一項第四款、第五十五條、第三十八
條第一項第二款、第七十四條第一款、第二款、第二十六條前段、第三十條、第四十
七條，判決如主文。
中        華        民        國     八十九     年      七    月    七  日
                                     臺灣高雄地方法院刑事第二庭
                                         法  官  廖  建  瑜
右正本證明與原本無異。
如不服本判決，應於判決送達後十日內，向本院提出上訴狀。
                                         書記官  歐  文  政
中    華    民    國      八十九      年      七      月      十三      日
附錄本判決論罪之法條：
刑法第三百二十一條第一項：
犯竊盜罪而有左列情形之一者，處六月以上五年以下有期徒刑：
一、於夜間侵入住宅或有人居住之建築物、船艦，或隱匿其內而犯之者。
二、毀越門扇、牆垣或其他安全設備而犯之者。
三、攜帶兇器而犯之者。
四、結夥三人以上而犯之者。
五、乘火災、水災或其他災害之際而犯之者。
水利法第九十二條之一中段：
違反第七十八條第一項各款情形之一者，除通知限期回復原狀、清除或廢止違禁設施
外，處六千元以上三萬元以下罰鍰；因而損害他人權益者，處三年以下有期徒刑、拘
役或科或併科四千元以上兩萬元以下罰金；致生公共危險者，處五年以下有期徒刑，
得併科六千元以上三萬元以下罰金。
六、在車站或埠頭而犯之者。
前項之未遂犯罰之。


司法院資訊處製作；財團法人民間司法改革基金會備份。
